【裁判字號】    98,消債更,261
【裁判日期】    990127
【裁判案由】    更生事件
【裁判全文】
臺灣士林地方法院民事裁定           98年度消債更字第261號
債  務  人  甲○○原名：陳玟.
上列當事人聲請更生事件，本院裁定如下：
    主  文
債務人甲○○（原名：陳玟夙）自中華民國九十九年二月一日十
七時起開始更生程序。
命司法事務官進行本件更生程序。
    理  由
一、按債務人與金融機構協商成立者，不得聲請更生或清算，但
    因不可歸責於己之事由，致履行顯有重大困難者，不在此限
    。本條例施行前，債務人依金融主管機關協調成立之中華民
    國銀行公會會員辦理消費金融案件無擔保債務協商機制與金
    融機構成立之協商，準用前項之規定，消費者債務清理條例
    第151 條第5 項、第6 項分別定有明文。次按，債務人不能
    清償債務或有不能清償之虞，且無擔保或無優先權之債務總
    額未逾新臺幣（下同）1,200 萬元者，於法院裁定開始清算
    程序或宣告破產前，得向法院聲請更生，觀諸同條例第3 條
    、第42條第1 項規定自明。又法院開始更生程序之裁定，應
    載明其年、月、日、時，並即時發生效力。法院開始更生或
    清算程序後，得命司法事務官進行更生或清算程序，必要時
    得選任律師、會計師或其他適當之自然人或法人一人為監督
    人或管理人，復為同條例第45條第1 項、第16條所明定。
二、本件聲請意旨略以：伊有不能清償債務之虞，前曾於民國95
    年6 月依中華民國銀行公會會員辦理消費金融案件無擔保債
    務協商機制與金融機構成立協商，協商條件為自95年7 月起
    ，分120 期，利率2%，每月還款3 萬490 元。惟伊尚須清償
    未參與協商之債權人原臺北市第一信用合作社每月3,791 元
    ，而伊每月薪資約2 萬元，實無法履行協商條件，因而毀諾
    。故伊確係因不可歸責於己，致履行協商條件顯有重大困難
    。且伊無擔保或無優先權之債務總額281 萬9,868 元，未逾
    1,200 萬元，復未經法院裁定開始清算程序或宣告破產，爰
    向本院聲請更生等語。
三、查債務人甲○○（原名：陳玟夙）所主張之上開事實，除每
    月薪資收入外，有財團法人金融聯合徵信中心當事人綜合信
    用報告－協商前置專用債權人清冊、全戶戶籍謄本、財政部
    臺灣省北區國稅局財產歸屬資料清單、中華民國銀行公會員
    辦理消費金融案件無擔保債務協商機制協議書暨無擔保債務
    還款計畫、債務人與原臺北市第一信用合作社簽訂之協議書
    等為證（見本院卷第18至24、27、31至33頁），核閱屬實，
    堪認為真正。
四、次查，債務人係晟駿有限公司（下稱晟駿公司）之負責人，
    有該公司之公司登記資料網路查詢結果在卷可按（見本院卷
    第59頁）。債務人雖陳稱其目前每月薪資收入約2 萬元，惟
    依其提出之財政部臺灣省北區國稅局95、96、97年度綜合所
    得稅各類所得資料清單所示（見本院卷第28、29頁），晟駿
    公司並未申報債務人之薪資，債務人又為該公司之負責人，
    則債務人之每月收入是否如其所陳報，並非無疑。參酌債務
    人以雇主身分參加全民健康保險，投保金額為3 萬3,300 元
    ，有98年2 、3 月健保費繳款單、中央健康保險局臺北分局
    96年9 月17日健保北承一字第0961005131號函在卷可參（見
    本院卷第34、35、126 頁），而依全民健康保險法第22條規
    定，雇主以其營利所得為投保金額，是應以其投保金額3 萬
    3,300 元，認列其每月收入。復參酌行政院主計處公布98年
    度臺北縣最低生活費1 萬792 元等情，則債務人之每月收入
    3 萬3,300 元扣除協商還款金額3 萬490 元及臺北市第一信
    用合作社之協商金額3,791 元後，已無剩餘（計算式：0000
    0-00000-0000=-981 ），更遑論支應其最低生活必要支出，
    足認債務人係因不可歸責於己之事由，致履行協商條件顯有
    困難。此外，復查無債務人有消費者債務清理條例第6 條第
    3 項、第8 條或第46條各款所定駁回更生聲請之事由存在，
    則其聲請更生，應屬有據。揆諸首揭規定及說明，應予開始
    更生程序，並命司法事務官進行本件更生程序。
五、爰裁定如主文。
中    華    民    國    99    年    1     月    27    日
                  民事第一庭  法      官  陳梅欽
上為正本係照原本作成。
本件不得抗告。
中    華    民    國    99    年    1     月    27    日
                              書  記  官  劉淑慧

司法院資訊處製作；財團法人民間司法改革基金會備份。
